【裁判字號】    95,訴,303
【裁判日期】    950630
【裁判案由】    毒品危害防制條例
【裁判全文】
臺灣苗栗地方法院刑事判決               95年度訴字第303號
公  訴  人  臺灣苗栗地方法院檢察署檢察官
被      告  甲○○
上列被告因違反毒品危害防制條例案件，經檢察官提起公訴（95
年度毒偵字第254 號），本院依簡式審判程序，判決如下：
    主  文
甲○○連續施用第一級毒品，累犯，處有期徒刑壹年參月。扣案
之注射針筒壹支沒收。
    犯罪事實及理由
一、犯罪事實：
  (一)甲○○前因施用毒品案件，經法院裁定送觀察、勒戒後，認
    無繼續施用毒品之傾向，於民國89年7 月18日執行完畢釋放
    ，並經臺灣苗栗地方法院檢察署檢察官於89年7 月19日以89
    年度毒偵字第1430號為不起訴處分確定。復於91至93年間因
    施用第一級毒品海洛因案件，經本院於93年9 月12日以93年
    度訴字第295 號判決，判處有期徒刑1 年1 月確定，甫於94
    年11月10日縮刑期滿執行完畢。
  (二)詎甲○○猶不知悛悔，復另基於施用第一級毒品海洛因之概
    括犯意，自95年1 月30日起至同年2 月3 日止，在苗栗縣頭
    份鎮下公園某不詳廁所內，將海洛因摻水以其所有之注射針
    筒注射體內之方式，連續施用第一級毒品海洛因4 次。嗣於
    95年2 月5 日20時30分許，在同鎮○○路1091號前，為警盤
    檢查獲，並扣得其所有供施用毒品用之注射針筒乙支，經警
    採集其尿液送驗後，呈嗎啡陽性反應。
  (三)案經新竹市警察局第三分局報請臺灣苗栗地方法院檢察署檢
    察官偵查起訴。
二、證據名稱：
  (一)被告甲○○於本院審理中之自白（見審卷第21頁）。
  (二)刑案現場照片4 張、新竹市警察局第三分局扣押物品清單1
    紙、臺灣檢驗科技股份有限公司95年2 月20日所出具之確認
    結果報告1 份、新竹市警察局辦理煙毒、麻醉藥品案尿液送
    驗受檢人真實姓名代號對照表暨送驗登記1 紙（見95年度毒
    偵字第254 號卷第25頁至第26頁、第32頁、第34頁至第35頁
    、第36頁）。
  (三)扣案之被告所有供施用第一級毒品之注射針筒1支。
  (四)另關於被告有累犯及毒品前案紀錄之執行情形之證據，其名
    稱為刑案資料查註紀錄表、台灣高等法院被告前案紀錄表、
    台灣高等法院在監在押全國紀錄表、全國施用毒品案件紀錄
    表。
三、關於本件被告係於觀察、勒戒執行完畢釋放後五年後再犯，
    公訴人起訴程序是否符合法定程序要件，茲說明如下：
  (一)按民國92年7 月9 日新修正之毒品危害防制條例刪除二犯及
    三犯之規定，一改修法前繁雜之處遇程序，僅將施用毒品者
    簡化區分為初犯、再犯，並認施用毒品者係屬病患性犯人，
    以觀察、勒戒戒除其身癮，並以強制戒治去除其心癮。經觀
    察、勒戒或強制戒治執行完畢釋放後，若係五年後再犯該條
    例第十條施用毒品罪者，與同條例第20條第1 項、第2 項關
    於「初犯」之處理方式相同，檢察官應先聲請法院裁定令被
    告入勒戒處所觀察、勒戒，並視有無繼續施用毒品傾向，決
    定應予釋放、為不起訴之處分，或應聲請法院裁定令入勒戒
    處所強制戒治；若係五年內「再犯」同條例第10條施用毒品
    罪者，依同條例第23條第2 項規定，檢察官則應依法追訴。
    觀諸該條例第20條第3 項之修正理由：「觀察、勒戒或強制
    戒治五年後再犯者，顯見前所實施之觀察、勒戒或強制戒治
    已足以遮斷其施用毒品之癮，為期自新及協助其戒除毒癮，
    對此五年後再犯者，爰明定仍適用初犯之規定，先經觀察、
    勒戒、強制戒治之程序。」及同條例第23條第2 項之修正理
    由：「為配合簡化施用毒品犯之刑事處遇程序，並鑑於經觀
    察、勒戒或強制戒治執行完畢釋放後五年內再犯者，其再犯
    率甚高，原據以實施之觀察、勒戒及強制戒治既已無法收其
    實效，自應施以刑事處遇。」顯然如施用毒品者係前經觀察
    、勒戒或強制戒治等治療程序執行完畢五年後，始再施用毒
    品之「初犯」，因前所執行之觀察、勒戒或強制戒治已足收
    戒除毒癮之效，自應重新執行觀察、勒戒或強制戒治等治療
    程序，並於治療程序執行完畢後，由檢察官為不起訴處分，
    毋庸對之追訴處罰；反之，在「再犯」之情形，因其先前所
    為治療程序顯未能收戒斷毒癮之效，且考量施用毒品者之再
    犯率偏高，乃簡化其刑事處遇程序，而逕予追訴處罰，不再
    施以治療程序。參酌上開立法理由，修正毒品危害防制條例
    就施用毒品者，祇於「初犯」及「五年後再犯」二種情形，
    有其追訴條件之限制，即須於初犯經觀察、勒戒或強制戒治
    釋放後，五年內均無施用毒品之行為，始能認其前所實施之
    觀察、勒戒或強制戒治已足遮斷毒癮，而得於五年後再犯時
    ，再予適用初犯之規定，重行觀察、勒戒等程序。倘五年內
    已經再犯，被依法追訴處罰，縱其第三次（或第三次以上）
    施用毒品之時間在初犯釋放五年以後，即與「五年後再犯」
    之情形有別，且因已於「五年內再犯」，顯見其再犯率甚高
    ，原實施觀察、勒戒或強制戒治，已無法收其實效，而無五
    年戒斷期之存在，自無再經觀察、勒戒及強制戒治之必要，
    應由檢察官逕行起訴，始符新法修正之本旨（最高法院95年
    度台非字第59號判決參照）。
  (二)經查，本件被告前因施用毒品案件，經法院裁定送觀察、勒
    戒後，認無繼續施用毒品之傾向，而於89年7 月18日執行完
    畢釋放釋放，並經臺灣苗栗地方法院檢察署檢察官於同年月
    19日以89年度毒偵字第1430號不起訴處分確定，已如前述。
    嗣被告復於91年12月間某日起至93年6 月2 日23時許止，連
    續施用第一級毒品海洛因多次，經本院於93年9 月12日以93
    年度訴字第295 號判決，判處有期徒刑1 年1 月確定，有卷
    附台灣高等法院被告前案紀錄表及上開判決1 份可考。是被
    告曾於觀察、勒戒執行完畢釋放後五年內再犯相同案件，並
    經判刑確定，則本案雖發生於前開觀察勒戒執行完畢5 年之
    後，揆諸前揭說明意旨，即不得適用初犯之規定，不先經觀
    察、勒戒之程序，而應由檢察官逕行起訴，因此本件公訴人
    起訴程序並無違背規定，本院自得予以審判，附此敘明。
四、適用法律依據：
  (一)刑事訴訟法第273 條之1 第1 項，第299 條第1 項前段、第
    310 條之2 、第454 條第1 項。
  (二)毒品危害防制條例第10條第1 項。
  (三)刑法第11條前段、第56條、第47條、第38條第1項第2款。
五、本判決係依刑事訴訟法第310 條之2 、第454 條第1 項製作
    ，依法僅記載當事人欄、主文、犯罪事實、證據名稱以及應
    適用之法條。如不服本判決，應於判決送達之日起10日內，
    向本院提起上訴（應附繕本）。
本案經檢察官魏宏安到庭執行職務。
中    華    民    國    95    年    6     月    30    日
                  刑事第二庭  法  官  顧正德
以上正本證明與原本無異。
如不服本判決，應於判決送達後10日內向本院提出上訴狀（應抄
附繕本）。
                              書記官  廖鳳美
中    華    民    國    95    年    7     月    4     日
附錄本判決論罪科刑法條
毒品危害防制條例第10條
施用第一級毒品者，處 6 月以上 5 年以下有期徒刑。
施用第二級毒品者，處 3 年以下有期徒刑。


司法院資訊處製作；財團法人民間司法改革基金會備份。
